【裁判字號】    95,交訴,1
【裁判日期】    950406
【裁判案由】    公共危險等
【裁判全文】
臺灣臺北地方法院刑事判決               95年度交訴字第1號
公  訴  人  臺灣臺北地方法院檢察署檢察官
被      告  甲○○
上列被告因公共危險等案件，經檢察官提起公訴（94年度偵字第
12921號），本院判決如下：
    主  文
甲○○因過失傷害人，處拘役肆拾日，如易科罰金，以參佰元折
算壹日；又駕駛動力交通工具肇事，致人受傷而逃逸，處有期徒
刑陸月，如易科罰金，以參佰元折算壹日。
    事  實
一、甲○○於民國九十四年二月八日上午十二時三十分許，駕駛
    車牌號碼2E-9000號自用小客車，沿臺北市○○區○○路一
    百三十六巷由東往西（即往三民路）方向行駛，行經三民路
    一百三十六巷旁之OK便利商店前，該路段因適逢農曆春節前
    夕，沿路均有攤販，人車擁擠，其應隨時注意車前狀況，並
    採取必要之安全措施，當時時值日間有自然光線，天氣晴朗
    ，道路鋪設有柏油路面，乾燥無缺陷，亦無障礙物，視距良
    好，客觀上並無不能注意之情事，竟疏未注意車前狀況，見
    行人乙○○手牽其子行走於其右前方之路邊，動向不明，未
    確認行人乙○○之動向，即冒然行車，致其右前車輪輾壓到
    乙○○之左腳掌，使乙○○受有左足挫傷、左足第三、四蹠
    骨骨折等傷害。乙○○因突感一陣疼痛，發覺自己的左腳掌
    遭甲○○的車子輾壓受傷，立即出手拍打甲○○所駕駛之上
    開車輛之右前側玻璃，示意甲○○下車處理，詎甲○○雖已
    聽聞乙○○之拍打玻璃及呼喊聲音，竟仍未下車察看，施予
    必要之救助，反而另行起意，駕車駛離現場而逃逸。嗣經乙
    ○○記下車牌號碼而報警循線查獲。
二、案經乙○○訴由臺北市政府警察局松山分局報告臺灣臺北地
    方法院檢察署檢察官偵查起訴。
    理  由
一、訊據被告甲○○固坦承於上揭時間，駕駛車牌號碼2E-9000
    號自用小客車，行經上揭肇事地點，曾見告訴人乙○○攜子
    站在其右前方路邊，以及告訴人乙○○曾用手打伊所駕駛之
    上開車輛，並要求伊下車，但伊並未下車，隨即駕駛上開汽
    車離開該處等情不諱，惟矢口否認有何過失傷害，及肇事逃
    逸等犯行，並辯稱：當時看到告訴人在伊右側要過馬路，伊
    將車停下來，結果告訴人並沒有過，伊認為告訴人不過馬路
    了，所以將車繼續往前行駛，並沒有感覺到有壓到東西，且
    告訴人當時很兇，應該沒有什麼事，因過去之經驗，擔心告
    訴人會對伊不利，所以把車子開走，不是逃逸云云。惟查：
  (一)告訴人乙○○於上揭時、地，遭被告所駕駛之上開自用小客
    車輾傷左腳掌，造成其受有上述傷害後，被告並未下車查看
    ，而逕行將車駛離肇事地點等情，業據證人即告訴人乙○○
    於本院審理時結證：那天是除夕，我帶著一個小孩經過三民
    路一三六巷四號，我從三民路彎進一三六巷子，對方是從一
    三六巷往三民路的方向，當我看到車從對向駛來時，我的左
    腳已經被對方的車子右前方車輪壓到，我覺得很痛，我就用
    手拍車子叫對方下車，車內的女子罵說你怎麼走路的，駕駛
    的男子說不要理他，就馬上把車開走等語（參本院九十五年
    三月二十三日審判筆錄）在案，並有博仁綜合醫院所出具之
    診斷證明書及告訴人之受傷照片等在卷可稽（參偵字第一二
    九二一號卷第十五頁及本院卷）。參之證人即與被告同行坐
    在副駕駛座之洪薇婷於本院審理時亦結證稱：我們從一三六
    巷要往大馬路開，行人站在我的車窗旁邊，她牽著她的兒子
    要過馬路，她本來要過馬路，我們就把車停下來，後來她轉
    身沒有過馬路，背面對著我們車子，跟我們反方向，我們車
    子剛起步，之後她又轉身要過馬路，然後她就拍我們的車引
    擎蓋，當時她靠近我的車窗，叫我們下車，很大聲罵人，我
    跟她說「是你撞到我們，不是我們撞到你」，我聽到她在窗
    戶講話，很生氣，說你給我下來，我們沒有下車，被告叫我
    不要吵了，我們就開車走了等語在卷（參同上日筆錄）。證
    人二人就被告與告訴人當時各別所處之位置、告訴人行進之
    方向、期間告訴人曾出手拍打車輛要求下車等各情之經過情
    形，所述與證人乙○○所述相符，足認證人乙○○上開證詞
    ，應非子虛，而可採信。是證人乙○○於上揭時、地，遭被
    告所駕駛之上開車輛之右前輪壓傷左腳掌，造成左足挫傷、
    左足第三、四蹠骨骨折等傷害之事實，已至為明確。
  (二)至於被告雖辯稱：沒有感覺到壓到人云云。惟依證人洪薇婷
    上開證詞，告訴人乙○○在被告所駕駛之車輛經過其身旁時
    ，曾以手拍打該車之右側車窗，要求被告下車之事實以觀，
    證人乙○○當時所站的位置應與被告所駕駛之車輛即為接近
    。又由被告與同行之證人洪薇婷在聽聞告訴人乙○○拍打車
    窗要求停車並下車時，被告並未搖下車窗詢問對方「何事請
    其下車」，反而是由證人洪薇婷直接在車內對告訴人大聲回
    稱：「是你撞到我們，不是我們撞到你。」等語推之，被告
    當時對於其所駕駛之上開車輛已與證人乙○○之身體有所碰
    觸應當已經知悉，且已知道告訴人要求下車處理所為何事，
    因此，在車內即以「是你撞到我們，不是我們撞到你」一語
    作為辯解。是其所辯沒感覺撞到人云云，核為卸責之詞，不
    足採信。
  (三)按汽車駕駛人應隨時注意車前狀況，並隨時採取必要之安全
    措施，道路交通安全規則第九十四條第三項定有明文，本件
    肇事路段為單向車道，當時道路兩旁擺設攤販，人車擁擠，
    被告已見到告訴人站在其右前方之路邊，動向不明，自應更
    加謹慎，隨時注意其動向，採取必要之安全措施，車禍當時
    時值日間有自然光線，該道路鋪設有柏油路面，無缺陷、無
    障礙物，視距良好，此有道路交通事故調查報告表在卷（參
    偵卷第十九、二十頁）可徵，被告自可確切掌握路上人、車
    之動態，殊無不能注意之情事，竟疏未注意，在未確定告訴
    人之動向前，冒然行車，致其右前車輪輾壓到告訴人的左腳
    ，而致生本件交通事故，其顯有過失甚明。又告訴人係因本
    件交通事故致受有上開傷害，是其所受之上開傷害與被告之
    過失行為間，具有相當因果關係，被告自應就其過失行為負
    責，因此，本件被告過失傷害犯行，堪予認定。
  (四)又按駕駛動力交通工具肇事，致人死傷而逃逸者，即成立刑
    法第一百八十五條之四之肇事遺棄罪。本件之立法目的在促
    使駕駛人於肇事後能對被害人即時救護，以減少死傷。因此
    ，駕駛人駕駛動力交通工具與人發生車禍，即應下車查看，
    並為必要之處理，此亦為道路交通管理處罰條例第六十二條
    第一項所明定。但查，本件被告與告訴人發生車禍致告訴人
    受傷後並未下車，反而逕行駕車離去，其肇事致人受傷害而
    逃逸之事實已明。至於被告辯稱：因過去之經驗，擔心告訴
    人會對伊不利，所以把車子開走，不是逃逸云云。惟查，被
    告過去或許有其所說遭人敲詐或對其生命、身體傷害之經驗
    ，但本件告訴人乙○○（於四十三年五月三十日生）係一中
    年婦人，車禍發生當時，正值日間，道路兩旁擺設諸多攤商
    ，人車來來往往，告訴人乙○○手牽一名小孩。反之，被告
    年輕力壯，其身旁還有一名年輕的友人，在這樣的情況下，
    告訴人乙○○如何能對其進行任何足以危害其生命、身體之
    不利舉措，是被告上開所辯，核亦為卸責之詞，委無足取。
  (五)綜合上述，本件被告與告訴人乙○○發生車禍事故，致告訴
    人乙○○受傷，其非但未下車進行救助，反而立即駕車逃離
    現場，從而，其肇事致人受傷而逃逸之犯行，事證明確，洵
    堪認定，應予依法論處。
二、核被告所為，係犯刑法第二百八十四條第一項前段之過失傷
    害罪、第一百八十五條之四之肇事逃逸罪。被告所犯上開二
    罪，一為過失犯，一為故意犯，其行為互異，應予分論併罰
    。爰審酌本件交通事故之發生，被告之過失程度，告訴人所
    受之傷害情形，以及被告迄今雖尚未與告訴人達成民事和解
    賠償損害，但被告已當庭允諾賠償十萬元，並攜空白支票到
    庭，如獲告訴人接受，即可當庭賠償，惟因告訴人要求三十
    萬元之賠償致和解未成，是被告犯後未能與告訴人和解，係
    因雙方就和解金額未臻一致所致，然被告既有賠償之意，且
    所提出之金額尚屬合理，足認其犯後態度尚稱良好等一切情
    狀，各量處如主文所示之刑，並均諭知易科罰金之折算標準
    。
據上論斷，應依到事訴訟法第二百九十九條第一項前段，刑法第
一百八十五條之四、第二百八十四條第一項前段、第四十一條第
一項前段，罰金罰鍰提高標準條例第一條前段、第二條，判決如
主文。
本案經檢察官張書華到庭執行職務。
中    華    民    國    95    年    4     月    6     日
                  刑事第四庭   審判長法  官  劉慧芬
                                     法  官  郭惠玲
                                     法  官  李桂英
以上正本證明與原本無異。
如不服本判決，應於判決送達後10日內向本院提出上訴狀（應抄
附繕本）。告訴人或被害人如對於本判決不服者，應具備理由請
求檢察官上訴，其上訴期間之計算係以檢察官收受判決正本之日
期為準。
                                     書記官  黃鈴容
中    華    民    國    95    年    4     月    6     日
附錄本案論罪科刑法條全文：
中華民國刑法第一百八十五條之四、第二百八十四條第一項前段
中華民國刑法第185條之4
駕駛動力交通工具肇事，致人死傷而逃逸者，處 6 月以上 5 年
以下有期徒刑。
中華民國刑法第284條
因過失傷害人者，處 6 月以下有期徒刑、拘役或 500 元以下罰
金，致重傷者，處1年以下有期徒刑、拘役或500元以下罰金。
從事業務之人，因業務上之過失傷害人者，處 1 年以下有期徒刑
、拘役或1千元以下罰金，致重傷者，處3年以下有期徒刑、拘役
或2千元以下罰金。


司法院資訊處製作；財團法人民間司法改革基金會備份。
